臺灣新北地方法院民事判決
105年度訴字第3017號
原      告  朱芸彤  
訴訟代理人  楊金順律師
            方志偉律師
複代理人    巫家佑律師
被      告  新達貨運有限公司

法定代理人  洪增祥  
訴訟代理人  劉峻言  
被      告  彭士峰  

上列當事人間請求侵權行為損害賠償事件，本院於民國111年9月
27日言詞辯論終結，判決如下：
    主  文
被告應連帶給付原告新臺幣參拾貳萬柒仟肆佰陸拾玖元，及被告
新達貨運有限公司自民國一○七年五月十六日起，被告乙○○自民
國一○七年五月十二日起，均至清償日止，按年息百分之五計算
之利息。
原告其餘之訴駁回。 
訴訟費用由被告連帶負擔五分之一；餘由原告負擔。
本判決第一項得假執行；但被告如以新臺幣參拾貳萬柒仟肆佰陸
拾玖元為原告預供擔保，得免為假執行。
原告其餘假執行之聲請駁回。 
    事實及理由
壹、程序方面：
一、按訴狀送達後，原告不得將原訴變更或追加他訴，但請求之
    基礎事實同一，擴張或減縮應受判決事項之聲明，不在此限
    ，民事訴訟法第255條第1項第2項、第3項定有明文。次按原
    告於判決確定前，得撤回訴之全部或一部，但被告已為本案
    之言詞辯論者，應得其同意，民事訴訟法第262條第1項定有
    明文。查原告訴之聲明：被告應給付原告新臺幣（下同）1,
    300,611元，及自本起訴狀繕本送達之日翌日起，按年利率5
    %計算之利息（見本院105年度重司調字第135號卷，下稱本
    院調字卷，第3頁），嗣於民國106年12月22日追加新達貨運
    有限公司（下稱新達公司）、乙○○為被告，並變更訴之聲明
    為㈠被告成功速配物流股份有限公司（下稱成功公司)、甲○○
    應連帶給付原告1,668,298元，及自本起訴狀繕本送達之日
    翌日起，按年利率5%計算之利息。㈡被告新達公司、乙○○應
    連帶給付原告1,668,298元，及自本民事追加狀繕本送達之
    日翌日起，按年利率5%計算之利息。㈢以上金額如任一被告
    為給付時，其他被告於給付之範圍內，免除給付責任（見本
    院105年度訴字第3017號卷，下稱本院訴字卷，卷二第109頁
    至111頁），核原告上開所為，均與其主張本件侵權行為事
    實相關，各請求利益之主張在社會生活上可認為相關連，並
    就原請求之訴訟及證據資料於審理繼續進行在相當程度範圍
    內具有同一性，可認為請求之基礎事實同一，且係未變更訴
    訟標的法律關係，而減縮或擴張應受判決事項之聲明者，依
    前揭法條規定，應予准許；另原告於107年7月30日撤回對被
    告成功公司、甲○○之起訴（見本院訴字卷二第168頁)，且經
    其二人當庭同意在案，揆諸前開說明，原告撤回對此部分被
    告之訴，即屬適法，應予准許（至原告前揭變更後之訴之聲
    明，因其已撤回成功公司、甲○○之訴訟，故此部分即非本件
    審理範圍，併予敘明）。
二、本件原告經合法通知，未於言詞辯論期日到場，核無民事訴
    訟法第386條各款所列情形，爰依被告聲請，由其一造辯論
    而為判決。
貳、實體方面：
一、原告起訴主張：原告為車牌號碼000-0000號汽車（下稱系爭
    汽車）之所有權人，於105年4月26日將車輛交由訴外人張經
    宇駕駛，於同日12時27分行駛國道一號由南往北方向內側車
    道途中，因前方被告乙○○駕駛車牌號碼000-00號小貨車（下
    稱系爭小貨車）未注意車前狀況且未保持安全車距，而發生
    追撞事故，張經宇基於本能反應踩下煞車避險，由右閃避至
    中線車道時，與後方駛至由甲○○駕駛之營業大貨車發生碰撞
    ，致原告受有系爭車輛修復需1,668,298元之損害，依民法
    第184條第1項前段規定，被告乙○○應負損害賠償責任；又被
    告乙○○為被告新達公司之受僱人，被告新達公司應依民法第
    188條規定負連帶損害賠償責任等語。並聲明：㈠被告新達公
    司、乙○○應連帶給付原告1,668,298元，及自本民事追加狀
    繕本送達之日翌日起，按年利率5%計算之利息。㈡原告願供
    擔保，請准宣假執行。
二、被告新達公司、乙○○則以：對於肇事責任不爭執，然系爭汽
    車使用已超過5年，更換之零件應計算折舊，且原告迄未提
    出其已修復系爭汽車之證明；另被告乙○○雖有過失，惟駕駛
    系爭汽車之人亦有過失等語置辯。並答辯聲明：㈠請求駁回
    原告之訴。㈡如受不利判決，願供擔保請准宣告免為假執行
    。
三、原告主張其為系爭汽車所有權人，因張經宇駕駛系爭車輛於
    上開時地，因前方被告乙○○駕駛系爭小貨車未注意車前狀況
    且未保持安全車距，而與他人發生追撞事故，致張經宇向右
    煞閃而與後方駛至由甲○○駕駛之營業大貨車發生碰撞等事實
    ，業據原告提出行車執照及國道公路警察局道路交通事故當
    事人登記聯單可稽（見本院調字卷第8頁至9頁），復有本院
    依職權調取本件交通事故相關資料及現場照片為證（見本院
    調字卷32頁至46頁；本院訴字卷二第57頁至95頁），另有交
    通部公路總局行車事故鑑定覆議會覆議意見書存卷可佐（見
    本院訴字卷二第9頁至12頁），且為被告新達公司、乙○○所
    不爭執（見本院訴字卷三第114頁），堪信為真實。
四、本院之判斷：　　
　㈠按因故意或過失，不法侵害他人之權利者，負損害賠償責任
    ；受僱人因執行職務，不法侵害他人之權利者，由僱用人與
    行為人連帶負損害賠償責任，民法第184條第1項前段、188
    條第1項前段分別定有明文。再按不法毀損他人之物者，被
    害人得請求賠償其物因毀損所減少之價額，為民法第196條
    所明定。查本件被告乙○○因上開過失駕駛系爭小貨車之行為
    ，致原告所有之系爭汽車發生事故而受有損害，有事故現場
    照片在卷可稽（見本院調字卷第39頁至41頁、46頁），而被
    告新達公司係被告乙○○之僱用人，且被告乙○○係於駕駛被告
    新達公司所有系爭小貨車執行職務時肇事，為被告所不爭執
    ，另有被告乙○○之警詢筆錄，及事故現場照片等件足憑（見
    本院訴字卷二第42頁至45頁、81頁至92頁、167頁），則揆
    諸前揭法條規定，原告自得請求被告就系爭車輛所受損害，
    負連帶賠償損害賠償責任。
　㈡被告雖辯稱：原告未提出已修復系爭車輛之證明文件，應不
    得請求，且其請求應已罹於時效而消滅云云。惟被害人依民
    法第213條第3項之規定，請求支付回復原狀所必要之費用以
    代回復原狀之請求，是法院所應審酌者，為原告請求之修繕
    費用是否係回復原狀所必要，並非以原告已實際支出為必要
    ，民法第213條第3項亦無被害人須自行修繕後始得請求之明
    文。查修繕系爭汽車所必要之費用，既經原告提出估價單為
    證，另據台灣區汽車修理同業公會就修復費用鑑定在案（見
    本院調字卷第17頁至21頁；本院訴字卷一第65頁至70頁），
    被告以原告尚未實際支出修繕費，抗辯其不得請求，尚非可
    採。另原告本件係於106年12月22日具狀追加新達公司、乙○
    ○為被告，有原告民事追加狀上本院收狀戳可查（見本院訴
    字卷二第109頁），當時距本件事故於105年4月26日發生時
    未滿2年，本件請求權時效即已因起訴而中斷，被告所稱之1
    07年5月僅係本院送達追加狀繕本予被告之日期（見本院訴
    字卷二第125頁、133頁、135頁），從而原告追加新達公司
    、乙○○為被告，顯未逾侵權行為請求權之2年消滅時效，被
    告此節所辯應有誤會，要無足取。
　㈢至就本件損害賠償金額部分，原告主張其因本件事故致系爭
    汽車受損，得請求修繕之必要費用為1,668,298元，並提出
    估價單為據，另有台灣區汽車修理同業公會函可稽，業如前
    述，被告則辯稱應予扣除折舊等語。按物被毀損時，被害人
    除得依民法第196條請求賠償外，並不排除民法第213條至第
    215條之適用。依民法第196條請求賠償物被毀損所減少之價
    額，得以修復費用為估定之標準，但以必要者為限（例如：
    修理材料以新品換舊品，應予折舊），有最高法院77年度第
    9次民事庭會議決議可資參照。查系爭汽車係98年9月出廠，
    有行照影本1份在卷可按（見本院調字卷一第8頁），而系爭
    汽車之修理既以新零件更換被損害之舊零件，且原告又係以
    修理費用作為損害賠償之依據，依上說明，自應將零件折舊
    部分予以扣除，又按「營利事業所得稅結算申報查核准則」
    第95條第8項：「固定資產提列折舊採用定率遞減法者，以1
    年為計算單位，其使用期間未滿1年者，按實際使用之月數
    相當於全年之比例計算之，不滿1個月者，以月計」之規定
    ，及行政院所頒「固定資產耐用年數表」及「固定資產折舊
    率表」之規定，自用小客車耐用年數5年，依定率遞減法每
    年折舊千分之369，其最後1年之折舊額，加歷年折舊累積額
    ，總和不得超過該資產成本原額之10分之9。而系爭汽車迄
    本件事故發生日即105年4月26日止，已使用逾4年，其零件
    累積折舊額顯已超出成本原額之10分之9，故其折舊額自應
    以成本原額10分之9計算。準此，原告所得請求之車輛維修
    費用為新零件金額1,333,872元之10分之1即133,387元（計
    算式：1,333,872元×1/10＝133,387元，元以下四捨五入）。
    至工資334,426元（計算式：鈑金工資215,926元＋烤漆工資1
    18,500元＝334,426元）部分，則均得請求。從而，原告此部
    分之請求，應認於467,813元（計算式：133,387元＋334,426
    元＝467,813元）之範圍內為有理由，逾此範圍之請求則為法
    所不許。
　㈣另按「損害之發生或擴大，被害人與有過失者，法院得減輕
    賠償金額或免除之。」、「前二項之規定，於被害人之代理
    人或使用人與有過失者，準用之。」，民法第217條第1項、
    第3項定有明文。查原告於本件事故發生時，係將系爭汽車
    交由訴外人張經宇駕駛，則張經宇就其駕駛系爭汽車，應屬
    原告之使用人，倘張經宇於本件事故亦有過失，原告依法即
    應負擔張經宇應自負之過失比例責任。查本件經交通部公路
    總局行車事故鑑定覆議會為覆議鑑定，覆議意見略以：「一
    、408-2B小客車，行駛高速公路中央分隔帶路段，未注意車
    前狀況，未與前車之間保持隨時可以煞停之距離，為肇事主
    因。二、張經宇駕駛自用小客車，行駛高速公路中央分隔帶
    路段，未與前車之間保持足夠之安全距離致遇狀況向右煞閃
    ，未讓右側直行車先行並注意安全距離，為肇事次因。」等
    語，有該會106年10月13日覆議字第0000000號覆議意見書1
    份附卷可憑（見本院卷二第11頁至12頁），本院並審酌相關
    事證，認為張經宇未依道路交通安全規則第94條第1項、第3
    項、第98條第1項第6款之規定保持與前車間之可煞停距離及
    注意車前狀況，並於變換車道時讓直行車先行，並注意安全
    距離，是張經宇倘盡其相當注意，遵守道路使用規範以維護
    己身安全，即得避免其損害之發生，乃竟不注意，足認本件
    有民法第217條第3項準用第1項損害之發生，原告亦與有過
    失之情事。本院酌量張經宇就本件事故之發生與有過失之程
    度，並衡諸雙方構成事故原因之輕重結果、過失程度，認張
    經宇就本件事故損害之發生，應負30%過失責任，並由負擔
    ，即應酌減被告30%責任；故減輕責任後，被告應負擔上開7
    0%之賠償金額，其賠償金額共為327,469元（計算式：467,8
    13元×70%＝327,469元，元以下四捨五入）。
五、又按給付無確定期限者，債務人於債權人得請求給付時，經
    其催告而未為給付者，自受催告時起，負遲延責任；遲延之
    債務，以支付金錢為標的者，債權人得請求依法定利率計算
    之遲延利息；應付利息之債務，其利率未經約定，亦無法律
    可據者，週年利率為百分之五，民法第229條第2項前段、第
    233條第1項前段、第203條分別著有明文。經查，原告對被
    告之侵權行為損害賠償請求權，係屬於未定給付期限之金錢
    債權，則依前揭法律規定，原告就被告應給付之金額部分，
    即得請求自民事追加狀繕本送達翌日起至清償日止，按週年
    利率5%計算之利息。本件民事追加狀繕本係於107年5月15日
    送達於被告新達公司、107年5月11日送達被告乙○○，有本院
    107年5月9日函及送達證書在卷可憑（見本院訴字卷二第125
    頁、133頁、135頁），而其等均迄未給付損害賠償予原告，
    則原告請求被告新達公司自107年5月16日起、被告乙○○自10
    7年5月12日起，均至清償日止，按年息5%計算之法定遲延利
    息，核無不合。
六、綜上所述，原告依侵權行為之法律關係，請求被告連帶給付
    原告327,469元，及被告新達公司自107年5月16日起、被告
    乙○○自107年5月12日起，均至清償日止，按年息5%計算之利
    息，為有理由，應予准許，逾此範圍之請求，則為無理由，
    應予駁回。
七、兩造均陳明願供擔保聲請宣告假執行及免為假執行，經核原
    告勝訴部分，所命給付金額未逾50萬元，應依民事訴訟法第
    389條第1項第5款之規定依職權宣告假執行，被告聲請宣告
    免為假執行，核無不合，爰依同法第392條第2項之規定，酌
    定相當之擔保金額准許之。至原告敗訴部分，其假執行之聲
    請即失所附麗，應併予駁回。
八、本件事證已臻明確，兩造其餘攻擊、防禦方法及所提之證據
    ，經本院審酌後認對判決結果不生影響，爰不一一論述，附
    此敘明。
九、結論：本件原告之訴為一部有理由，一部無理由，依民事訴
    訟法第385條第1項前段、第79條、第85條第2項、第390條第
    2項、第392條第2項，判決如主文。
中　　華　　民　　國　　111   年　　10 　　月　　26 　日
                  民事第二庭  法　官　宋泓璟
以上正本係照原本做成。
如對本判決上訴，須於判決送達後20日內向本院提出上訴狀。如
委任律師提起上訴者，應一併繳納上訴審裁判費。
中　　華　　民　　國　　111 　年　　10　　月　　26　　日
                              書記官  鄧筱芸